【裁判字號】    98,台上,613
【裁判日期】    980212
【裁判案由】    違反毒品危害防制條例
【裁判全文】
最高法院刑事判決              九十八年度台上字第六一三號
上  訴  人  甲○○
上列上訴人因違反毒品危害防制條例案件，不服台灣高等法院高
雄分院中華民國九十七年十一月二十一日第二審判決（九十七年
度上訴字第一三四五號，起訴案號：台灣高雄地方法院檢察署九
十六年度偵緝字第三０五六號），提起上訴，本院判決如下：
    主  文
原判決撤銷，發回台灣高等法院高雄分院。
    理  由
本件原判決認定上訴人甲○○明知甲基安非他命不得非法販賣，
竟基於販賣甲基安非他命營利之概括犯意，(一)、明知其同居男友
許敏芳販入數量不詳之甲基安非他命，竟與許敏芳共同基於販賣
甲基安非他命營利之犯意聯絡，於民國九十三年六月二十六日下
午三時十八分許，由龐月亭以電話向許敏芳購買新台幣（下同）
五百元之甲基安非他命，並約定於同日晚間某時，在高雄縣鳳山
市合作戲院附近之電動玩具店交易，許敏芳屆時依約騎乘機車搭
載上訴人前往上址，由龐月亭在該電動玩具店內交付五百元與許
敏芳，許敏芳再示意龐月亭至電動玩具店外，由在店外之上訴人
交付其甲基安非他命一包。嗣於九十三年七月二十一日下午二時
二十分許，經警在上訴人位於高雄縣鳳山市○○○路五七六巷十
五號六樓住處，扣得許敏芳所有如原判決附表所示之物。(二)、上
訴人於不詳時地取得數量不詳之甲基安非他命，於九十三年七月
二十一日後某日及同年八月間某日，由潘三吉以行動電話向上訴
人購買甲基安非他命，潘三吉即前往高雄縣鳳山市中崙社區公園
附近，由上訴人以甲基安非他命一包五百元之價格，販賣甲基安
非他命與潘三吉二次。嗣龐月亭、潘三吉到案分別供出上情而循
線查獲等情。因而維持第一審論處上訴人共同連續販賣第二級毒
品罪刑之判決，駁回上訴人在第二審之上訴，固非無見。
惟查：(一)、犯施用第一、二級毒品罪，供出毒品來源因而破獲者
，得減輕其刑，毒品危害防制條例第十七條定有明文，則施用毒
品之人，如供出毒品之來源因而破獲者，既得獲邀減輕其刑之寬
典，為擔保其所為陳述之真實性，自應有足以令人確信其陳述為
真實之補強證據，始能資為販賣或轉讓毒品等犯行論罪之依據。
而所謂補強證據，則指除施用毒品者之供述外，其他足以證明該
陳述之事實確具有相當程度真實性之證據而言，雖所補強者，非
以事實之全部為必要，但亦須因補強證據與該項陳述之相互利用
，足使犯罪事實獲得確信者，始足當之。原判決認定上訴人有販
賣甲基安非他命與潘三吉之犯行，係以潘三吉不利上訴人供述各
情（原判決理由欄貳、一、(二)），並於理由欄貳、一、(三)、２論
述說明：門號0000000000號行動電話為潘三吉申請使用之事實，
業據潘三吉供述明確；依潘三吉相關供述之內容，不論其向許敏
芳或許敏芳女友購買毒品，其方式均係由潘三吉撥打電話購買，
約定交易地點均包含中崙社區公園附近，及每次購買金額均為五
百元，則潘三吉於許敏芳遭警方查獲後，沿用之前方式向上訴人
購買毒品，非無可能；依上訴人相關供述之內容等，足見上訴人
係居住在高雄縣鳳山市○○○路五七六巷十五號六樓，其與潘三
吉供述：上訴人與許敏芳住在中崙社區等情相符，則上訴人慮及
地利之便，而與潘三吉約在其住處社區公園附近交易毒品，應合
於常情；依潘三吉相關供述之內容，足見潘三吉於許敏芳遭查獲
前後，共見過許敏芳女友四至六次之多，其對許敏芳女友之長相
應非陌生，且潘三吉最後一次見及許敏芳女友係於九十三年八月
間，與其於九十三年八月三十一日，在警局指認上訴人相片之時
間相近，應不致有所誤認；販賣毒品之罪刑甚重，潘三吉應無任
意誣陷上訴人之理等情，為其主要論據之一。然上訴人始終否認
有前揭犯行，而依原判決理由欄之論述說明，潘三吉供述向上訴
人購買甲基安非他命之情節，其就購買甲基安非他命之日期、地
點及次數等，前後不一（原判決第十二頁第二至四行），潘三吉
並於第一審審理中為有利於上訴人之證述（原判決第五頁第二十
四至二十五行、第十一頁第十三至十五行）；又原判決並未說明
經由何項調查及有何證據，堪認潘三吉曾以行動電話與上訴人聯
絡購買甲基安非他命；另原判決其餘上開論述說明各情，依其內
容是否均屬推測及擬制之詞，俱非屬確具有相當程度真實性之證
據，尚待研求。則潘三吉不利上訴人供述各情是否確屬事實，尚
非全無疑義，案關重典，自應調查其他必要之證據，以察其是否
與事實相符。乃原判決未調查其他必要證據，以查明潘三吉不利
上訴人供述各情究有何補強證據可資參照，逕以潘三吉不利上訴
人供述各情，遽予認定上訴人有販賣甲基安非他命與潘三吉之犯
行，致上訴意旨得據以指摘，遽行判決，難昭折服。(二)、採為判
決基礎之證據資料，必須經過調查程序，而顯出於審判庭者，始
與直接審理主義符合，否則其所踐行之訴訟程序，即屬違背法令
。又審判期日之訴訟程序，專以審判筆錄為證，刑事訴訟法第四
十七條定有明文。是事實審法院，必須踐行法定調查程序，須已
顯出於審判庭之證據資料，始得採為判決之基礎，從而採為判決
基礎之證據，是否已踐行上開調查程序，自以審判筆錄之記載為
其準據。又審判長應將證物提示當事人、代理人、辯護人或輔佐
人，使其辨認，如係文書而被告不解其意義者，應告以要旨；卷
宗內之筆錄及其他文書可為證據者，審判長應向當事人、代理人
、辯護人或輔佐人宣讀或告以要旨，刑事訴訟法第一百六十四條
、第一百六十五條第一項定有明文。而此項規定依同法第三百六
十四條規定復為第二審審判程序所準用，如有違背，即係應於審
判期日調查之證據而未予調查，若採為裁判之基礎，其判決當然
為違背法令。原判決認定上訴人有與許敏芳共同販賣甲基安非他
命與龐月亭之犯行，係依憑證人陳讚隆相關供述各情（原判決理
由欄貳、一、(三)、１、(4)），為其主要論據之一。然上訴人原審
指定辯護人已為上訴人辯稱：陳讚隆誤認上訴人為許敏芳之女友
（原審卷第五十五頁）等情，而稽諸原審九十七年九月十九日、
同年十月十七日、同年十一月七日審判筆錄之記載（原審卷第五
十九至六十一頁、第七十四至八十頁、第九十七至一一０頁），
審判長就陳讚隆上開相關供述筆錄等，並未向上訴人及其原審指
定辯護人提示令其辨認，或向上訴人及其原審指定辯護人宣讀或
告以要旨，即遽採該等證據為上訴人斷罪資料之一，難謂無應於
審判期日調查之證據而未予調查之違誤，尚有未洽。上訴意旨指
摘原判決不當，尚非全無理由。按第三審法院應以第二審判決所
確認之事實為判決基礎，刑事訴訟法第三百九十四條第一項前段
定有明文。原判決上述之違背法令，影響於事實之確定，本院無
可據以為裁判，應將原判決撤銷，發回原審法院更為審判。原判
決不另為無罪諭知部分，基於審判不可分之原則，併予發回，附
此敘明。
據上論結，應依刑事訴訟法第三百九十七條、第四百零一條，判
決如主文。
中    華    民    國  九十八  年    二    月   十二   日
                      最高法院刑事第一庭
                          審判長法官  董  明  霈
                                法官  林  茂  雄
                                法官  張  祺  祥
                                法官  蕭  仰  歸
                                法官  林  立  華
      本件正本證明與原本無異
                                      書  記  官
中    華    民    國  九十八  年    二    月   十九   日
                                                    Ｍ


司法院資訊處製作；財團法人民間司法改革基金會備份。
